【裁判字號】    99,訴,628
【裁判日期】    991130
【裁判案由】    清償借款
【裁判全文】
臺灣嘉義地方法院民事判決               99年度訴字第628號
原      告  國泰人壽保險股份有限公司
法定代理人  張發得
訴訟代理人  陳宏銘
被      告  黃羅秋子
訴訟代理人  黃復漢
            陳佳惠
上列當事人間清償債務事件，於民國99年11月25日言詞辯論終結
，本院判決如下：
    主      文
被告應給付原告新臺幣貳佰參拾玖萬零捌佰柒拾陸元，及其中新
臺幣貳佰貳拾玖萬壹仟捌佰貳拾玖元自民國八十九年一月八日起
至清償日止，按週年利率百分之九點計算之利息，暨按上開利率
百分之二十計算之違約金。
訴訟費用由被告負擔。
    事 實 及 理 由
一、原告起訴主張：訴外人即債務人邱湘瑩於民國84年10月27日
    起，邀同被告為連帶保證人，共向原告借款新臺幣（下同）
    4,120,000萬元，借款期限至114年10月27日止，自借款日起
    每1個月為1期，每期攤還部分本金及按借款餘額計算之利息
    1次。如有1期未按時給付本息時，債務人即喪失期限利益，
    所有借款視為全部到期，應立即清償。詎訴外人邱湘瑩自87
    年 4月27日起即未依約償付本息，依上開約定，全部借款視
    為到期，經原告聲請鈞院以88年度執字第3203號強制執行拍
    賣抵押物部分受償後，尚有本金2,291,829元及違約金99,04
    7 元未受償，爰依消費借貸及連帶債務之法律關係，請求被
    告清償借款等語。並聲明：求為判決如主文第1項所示。
二、被告則辯稱：原告應該先向債務人邱湘瑩求償，不應向其求
    償云云。並聲明：請求判決原告之訴駁回。
三、原告主張訴外人邱湘瑩於上開時間邀同被告為連帶保證人向
    原告依上開約定借款，嗣訴外人邱湘瑩於上開時間未依約償
    付本息，依上開約定，全部借款視為到期，經原告聲請本院
    以88年度執字第3203號強制執行拍賣抵押物部分受償後，尚
    有本金2,291,829元及違約金 99,047元未受償經，等情，業
    據提出借據、約定書、本院民事執行處分配表各乙份等為證
    ，復為被告所不爭執，自堪認屬實。按消費借貸之借用人應
    於約定期限內，返還與借用物種類、品質、數量相同之物，
    民法第 478條前段定有明文。次按遲延之債務，以支付金錢
    為標的者，債權人得請求依法定利率計算之遲延利息。但約
    定利率較高者，仍從其約定利率；當事人得約定債務人於債
    務不履行時，應支付違約金，民法第233條第 1項、第250條
    第 1項亦有明文。查本件訴外人即債務人簡陳金枝向原告之
    借款未依約清償，喪失期限利益，視為全部到期，而被告為
    本件借款之連帶保證人，應負連帶保證之債務，揆諸前開說
    明，被告自應負連帶清償責任。被告固辯稱：原告應該先向
    債務人邱湘瑩求償，不應向其求償云云。惟按所謂連帶保證
    ，係指保證人與主債務人就債務之履行，對於債權人各負全
    部給付之責任者而言，是連帶保證債務之債權人得同時或先
    後向保證人為全部給付之請求。本件被告與原告所簽立之約
    定書第二十八條約定：「立約人對貴公司負保證債務時，願
    保證借款人須將本借款及其他依據本契約所應負擔之款項完
    全清償非至至借款人之責任完全消滅，其保證責任不歸消滅
    ，並同意下列事項：(1)願拋棄先訴抗辯權，負連帶保證責任
    ，借款人如不依約履行債務，雖有擔保物為之擔保，保證人
    仍願立即履行保證債務，如數代為清償。(2)不得任意終止保
    證契約。(3)貴公司無需先從擔保物受償，得逕向立約人求償
    。(4)拋棄民法第二編第二章第廿四節所規定之保證人之一切
    抗辯權。」此觀卷附約定書即明，被告既為連帶保證人，且
    已拋棄上開抗辯權，是其辯詞，自不足採。從而，原告依消
    費借貸及連帶保證之法律關係，請求被告給付如主文第 1項
    所示之本金、利息與違約金，為有理由，應予准許。
四、據上論結，原告之訴為有理由，依民事訴訟法第78條，判決
    如主文。
中    華    民    國    99    年    11    月    30    日
                  民事第三庭  法  官  曾宏揚
上為正本係照原本作成。
如對本判決上訴，須於判決送達後20日內向本院提出上訴狀。如
委任律師提起上訴者，應一併繳納上訴審裁判費。
中    華    民    國    99    年    11    月    30    日
                              書記官  陳見明

司法院資訊處製作；財團法人民間司法改革基金會備份。
